【裁判字號】    97,台上,3414
【裁判日期】    970724
【裁判案由】    違反毒品危害防制條例
【裁判全文】
最高法院刑事判決            九十七年度台上字第三四一四號
上  訴  人  甲○○（原名李侑霖）
選任辯護人  方文律師
上  訴  人  乙○○
上列上訴人等因違反毒品危害防制條例案件，不服台灣高等法院
台中分院中華民國九十七年四月二十四日第二審更審判決（九十
七年度上更(一)字第四九號，起訴案號：台灣台中地方法院檢察署
九十六年度偵字第三五二三、四二五六、四五八０、七五０六號
），提起上訴，本院判決如下：
    主  文
上訴駁回。
    理  由
按刑事訴訟法第三百七十七條規定，上訴於第三審法院，非以判
決違背法令為理由，不得為之。是提起第三審上訴，應以原判決
違背法令為理由，係屬法定要件。如果上訴理由書狀並未依據卷
內訴訟資料，具體指摘原判決不適用何種法則或如何適用不當，
或所指摘原判決違法情事，顯與法律規定得為第三審上訴理由之
違法情形，不相適合時，均應認其上訴為違背法律上之程式，予
以駁回。本件上訴人甲○○（原名李侑霖）上訴意旨略稱：(一)、
甲○○於原審已主張其係意圖販賣而持有第三級毒品愷他命（Ke
tamine），並請求傳喚證人胡歆如、林龍雲，俾證明其曾向該二
證人借款，用以向綽號「空兄」者（下稱「空兄」）購買愷他命
，原審不予傳喚，又未說明其理由，自嫌調查未盡及理由不備。
(二)、原判決未說明卷附甲○○持用之門號0000000000
號行動電話通訊監察譯文（下稱本件通訊譯文）究依何程序取得
？有無證據能力？即遽採本件通訊譯文作為論罪之依據，亦難謂
適法。(三)、原判決認定甲○○與上訴人乙○○、「空兄」及綽號
「小五」者（下稱「小五」）之成年男子，共謀自大陸地區運輸
、私運管制進口物品愷他命入境台灣地區，應成立共同正犯，但
理由內則未敘明其所憑之證據，並嫌理由欠備。(四)、依乙○○於
警詢及偵查中之供述，「空兄」係因怕甲○○把本件全部之愷他
命取走，乃將其中二公斤之愷他命留給伊，足見「空兄」並不信
任甲○○。另依本件通訊譯文記載，甲○○係因接到門號000
0000000號行動電話之通知，始知乙○○新使用之電話號
碼為0000000000號，倘甲○○係本件運輸、私運愷他
命進口台灣地區之共同正犯，何以不知乙○○之新電話號碼？原
審對此疑點疏未查明，尚有未當。(五)、依甲○○於警詢中之供述
及證人金惠光在第一審之證詞，足認警方係以臨檢方式搜得甲○
○所攜帶之愷他命等物品，警方於搜查當時並不確知甲○○涉有
本件犯罪事實，或不知甲○○為犯罪行為人，甲○○又係主動將
身上所藏放之愷他命交予警方，並帶領警方至乙○○住處查緝，
甲○○所為顯已符合自首規定而得減輕其刑，甲○○於原審亦作
此辯解，乃原判決對此未予論述，顯有違誤。(六)、原判決就甲○
○於警詢中之供述，如何之具有較可信之特別情況而有證據能力
一節，未加敘述，即認其嗣於審理中所為之陳述不足採信，並嫌
速斷。(七)、依本件通訊譯文記載，甲○○係取得本件走私進口貨
物中之「二千二百多雙」。原判決既認每一雙代表一公克愷他命
，依此，則甲○○應取得二千二百多公克愷他命，此與甲○○被
查獲之愷他命為二千七百二十一點一六公克，並不相符，原判決
遽認本件通訊譯文所載數量即係愷他命之重量，有理由矛盾之違
誤。另上訴人乙○○上訴意旨則稱：(一)、原判決認甲○○於警詢
中之陳述具有證據能力，但對甲○○於警詢中陳述如何之具有較
可信之特別情況，未說明其理由，自屬理由不備。(二)、原判決僅
以甲○○於警詢或偵查中之供述，資為認定乙○○有本件運輸、
私運愷他命進口台灣地區犯行及分得一千四百七十八點八四公克
愷他命之唯一證據，亦有違誤。(三)、依原審勘驗乙○○於案發時
離去住處之監視錄影光碟，可見乙○○當時並未攜帶任何物品，
且甲○○隨即會同警方等人至乙○○前開住處搜索，亦未查獲愷
他命，甲○○於原審又已改稱乙○○並未持有愷他命，甲○○復
與乙○○自到案後即同遭羈押，二人亦無串證機會，所證應堪採
信，原判決對前開有利於乙○○之證據，未說明不足採信之理由
，並嫌理由欠備。(四)、乙○○於原審請求鑑定扣案之愷他命包裝
袋上有無其指紋，原審未依聲請送請有關單位鑑定，顯有調查未
盡之違法各云云。
惟查：原判決綜合全案卷證資料，本於事實審法院職權之推理作
用，認定甲○○、乙○○（下稱上訴人等）確各有其事實欄所載
之犯行，因而維持第一審依想像競合犯，從一重各論處上訴人等
共同運輸第三級毒品（甲○○為累犯）罪刑之判決，駁回上訴人
等在第二審之上訴，已詳細說明其採證認事之理由，所為論斷，
亦俱有卷證資料可資覆按。對依憑上訴人等之供述及卷附本件通
訊譯文之記載，如何已足認定上訴人等與「空兄」、「小五」就
本件運輸、私運管制物品愷他命自大陸地區進口台灣地區之犯行
，有犯意聯絡及行為分擔而均為共同正犯；甲○○諉稱其係意圖
販賣而以新台幣（下同）三十五萬元向「空兄」購買、持有愷他
命云云，如何之不足採信；辯護人雖聲請傳喚胡歆如、林龍雲，
俾證明甲○○向渠等各借取二十萬元，用以購買愷他命，如何並
無傳喚該二證人調查之必要；甲○○於警詢中之陳述，與審理中
所述不符，但與偵查時之供述及本件通訊譯文之記載內容，則大
致相符，如何在客觀上具有較可信之特別情況，且為證明犯罪事
實存否所必要而有證據能力；重一千四百七十八點八四公克之愷
他命倘分裝成三包，容易藏置於身上，如何難以警員未在乙○○
之租住處查獲愷他命，及經勘驗前開監視錄影光碟未見乙○○於
離去其租住處時手持物品，即遽認乙○○未攜帶前開愷他命離去
；甲○○於民國九十六年五月二十五日在第一審作證前，曾與乙
○○一起於同年三月二十六日及四月十七日經提解出庭應訊，如
何不能以上訴人等於被查獲後即遭羈押，遽認其等無串證之機會
；本件愷他命之包裝袋扣案已久，又經辦案、鑑定人員觸摸過，
並與其他證物同置於紙箱內，未予妥適保存，如何已無將之送請
鑑定其上有無乙○○指紋之必要，亦皆已詳加說明。上訴人等之
上訴意旨對原審之論斷，究有何違背經驗法則或論理法則等違法
情形，並未依據卷內資料為具體之指摘。甲○○上訴意旨(一)、(三)
、(六)及乙○○上訴意旨(一)、(三)、(四)均執陳詞，以甲○○主張其係
意圖販賣而持有愷他命，並請求傳喚胡歆如、林龍雲證明其曾向
該二證人借款購買愷他命，原審不予傳喚，又未說明理由；原判
決事實認定本件上訴人等應與「空兄」、「小五」成立共同正犯
，理由內卻未說明所憑之證據；原判決理由就甲○○於警詢中之
供述，如何之具有較可信之特別情況而有證據能力，未予論述；
經原審勘驗案發時乙○○離去其住處之監視錄影光碟，可見乙○
○當時未攜帶物品，警方前往上開住處搜索，亦未查獲愷他命，
甲○○又已改稱乙○○未持有愷他命，上訴人等到案後復同遭羈
押，二人無串證機會，原判決對前揭有利於乙○○之證據未說明
不予採信之理由；乙○○請求鑑定扣案之愷他命包裝袋上有無其
指紋，原審未予置理云云，據以指摘原判決為違背法令，係以自
己主觀之意見，對原審採證認事之適法職權行使，並已於判決內
說明之事項，漫事指摘，復為單純之事實上爭辯，依首開說明，
自非適法之第三審上訴理由。且按：(一)、有偵查犯罪職權之公務
員，依通訊保障及監察法規定聲請核發通訊監察書所監聽之錄音
內容，為實施刑事訴訟程序之公務員依法定程序取得之證據。又
依該監聽錄音譯成文字，其所作成之譯文，乃監聽錄音內容之顯
示，為學說上所稱之派生證據。倘當事人對於該譯文內容之同一
性或真實性發生爭執或有所懷疑時，法院固應依刑事訴訟法第一
百六十五條之一第二項規定勘驗該監聽之錄音踐行調查證據程序
，使之忠實再現以確保內容之真實、同一；惟當事人如已承認該
錄音譯文之內容屬實，或對於該譯文之內容並無爭執，而法院復
已就該譯文依法踐行調查證據程序者，該通訊監察之譯文，自亦
有證據能力，且與播放錄音有同等價值。依卷內資料，本件內政
部警政署保安警察第三總隊第一大隊（下稱保安警察第一大隊）
係根據其向台灣台中地方法院檢察署檢察官聲請核發之通訊監察
書，對甲○○持用之門號0000000000號行動電話實施
監聽，再由該隊警員依據該監聽錄音內容製作本件通訊譯文，原
審並已對本件通訊譯文依法踐行調查證據之程序，上訴人等及其
辯護人均表示「無意見」，則依前揭說明，本件通訊譯文自有證
據能力；又依前開通訊監察書記載，保安警察第三總隊係於案發
前之九十六年一月十日向台灣台中地方法院檢察署檢察官聲請取
得對門號0000000000號行動電話之通訊監察書，並自
同年月十二日上午十時起至同年二月九日上午十時止，對該行動
電話實施監聽。另證人即保安警察第一大隊警員金惠光於原審亦
到庭證陳，本件係依檢察官指揮並實施電話監聽而查獲，且於電
話監聽時即已得知上訴人等涉犯本案。足見保安警察第一大隊於
九十六年一月二十七日凌晨四時三十分許，在台中市○區○○路
七十六號前查獲甲○○前，已知甲○○涉犯本件犯罪事實，原審
未依自首規定減輕甲○○之刑責，於法尚無不合。原判決雖疏未
說明本件通訊譯文依何程序取得、如何之具有證據能力及甲○○
所為何以不符合自首要件之理由，稍欠週延，但於判決顯然無影
響，依刑事訴訟法第三百八十條規定，亦不得執為上訴第三審之
理由。(二)、原判決係依憑上訴人等之供述，證人江曉燕、金惠光
之證詞，卷附乙○○入出境資訊連結作業資料、乙○○住處附近
之社區監視器畫面翻拍照片、本件通訊譯文、房屋租賃契約書、
內政部警政署刑事警察局鑑定書，及扣案之愷他命、手機、手提
紙袋、包裝盒、包裝袋、托盤、乾燥劑包裝袋、電子磅秤、繩子
、皮包等證物，據以認定上訴人等涉有本件犯行；另參酌甲○○
於警詢時供陳乙○○於住處交給伊內裝有愷他命之手提袋時，伊
見屋內還有一只裝有愷他命之紙袋，嗣甲○○於偵查中又陳稱乙
○○曾秤量本件愷他命，總重約四千二百公克，「空兄」要伊拿
取其中之二千七百多公克，及本件通訊譯文記載「空兄」要甲○
○向乙○○拿取二千二百多雙鞋子，乙○○則留存二千足，認其
就本件愷他命總重量約為四千二百公克之敘述，大致相符，並以
甲○○前開於偵查中供陳「空兄」要其拿取二千七百多公克愷他
命乙節，與其因攜帶二千七百二十一點一六公克愷他命遭警查獲
，互核較前揭本件通訊譯文所載數量具體、吻合，因認本件運輸
、走私進口台灣地區之愷他命，總重為四千二百公克，甲○○取
得其中二千七百二十一點一六公克，乙○○則分得其餘一千四百
七十八點八四公克。所為論述經核與經驗法則或論理法則尚無違
背，亦非僅以甲○○於警詢及偵查中之供述，作為認定乙○○有
參與本件犯行並分得一千四百七十八點八四公克愷他命之證據，
並無甲○○上訴意旨(七)及乙○○上訴意旨(二)所指之違誤。至甲○
○其他上訴意旨所指，亦係對原審採證認事之適法職權行使，任
憑己意漫事指摘，復重為單純事實之爭辯，亦不能認係適法之第
三審上訴理由。綜上所述，本件上訴人等之上訴意旨所指，均與
法律規定得為第三審上訴理由之違法情形不相適合，其等之上訴
違背法律上之程式，應予駁回。
據上論結，應依刑事訴訟法第三百九十五條前段，判決如主文。
中    華    民    國  九十七  年    七    月  二十四  日
                      最高法院刑事第七庭
                          審判長法官  謝  俊  雄
                                法官  陳  世  雄
                                法官  魏  新  和
                                法官  吳  信  銘
                                法官  徐  文  亮
      本件正本證明與原本無異
                                      書  記  官
中    華    民    國  九十七  年    七    月   三十   日
                                                      v


司法院資訊處製作；財團法人民間司法改革基金會備份。
